臺灣高雄地方法院民事判決　　　　　　　100年度訴字第640號
原　　　告　柯良受
　　　　　　柯郭麗秋
前列二人共同
訴訟代理人　許清連律師
　　　　　　李錦臺律師
　　　　　　陳奕全律師
被　　　告　吳志尉
被　　　告　捷盛運輸股份有限公司
法定代理人　徐重仁
訴訟代理人　張之雯
　　　　　　劉祐伸
　　　　　　林國塏
上列當事人間請求侵權行為損害賠償事件，本院於民國100年10
月18日言詞辯論終結，判決如下：
  主  文
原告之訴及假執行之聲請均駁回。
訴訟費用由原告負擔。
  事實及理由
壹、程序方面：
    按訴狀送達後，原告不得將原訴變更或追加他訴。但減縮應
    受判決事項之聲明者，不在此限，民事訴訟法第255 條第1
    項第3款定有明文。本件原告原係起訴請求被告2人應連帶給
    付原告柯良受新臺幣（下同）3,005,955元、原告柯郭麗秋
    3,206,889元，及均自起訴狀繕本送達翌日起至清償日止，
    按週年利率5％計算之利息，嗣於訴狀送達被告後，於民國
    99年12月20日民事準備書狀變更聲明為被告應連帶給付原告
    柯良受2,255,955元、原告柯郭麗秋2,456,889元，及均自起
    訴狀繕本送達翌日起至清償日止，按週年利率5％計算之利
    息（見本院卷第24頁），係屬減縮應受判決事項之聲明，核
    與上開規定相符，應予准許。
貳、實體方面：
一、原告主張：被告吳志尉係受僱於被告捷盛運輸股份有限公司
    （下稱捷盛公司）擔任大貨車職業司機，於98年11月3日下
    午10時27分時許，駕駛車牌號碼112-GS號大貨車，行經高雄
    市○○○路53之10號前陸橋邊道路，因未注意靠右行駛及橋
    墩間距，而過失撞及騎乘725- ETT號機車之訴外人柯瑞揚，
    致柯瑞揚送醫不治於當日身亡（下稱系爭事故）。原告柯良
    受、柯郭麗秋2人係柯瑞揚之父母，原告柯良受因系爭事故
    支出殯葬費新台幣（下同）152,000元，原告各受有扶養費
    損失1,353,955元、1,706,889元及精神慰撫金損失各150 萬
    元，扣除各受領強制險理賠金75萬元後，原告柯良受、柯郭
    麗秋仍分別受有2,255,955元（計算式：152,000元＋1,353,
    955元＋1,500,000元－750,000元＝2,255,955元）、2,456,
    889元（計算式：1,706,889元＋1,500,000元－750,000元＝
    2,456,889元）之損害，被告吳志尉依法應對原告負損害賠
    償責任。又被告吳志尉於系爭事故發生時係受僱於被告捷盛
    公司，依民法第188條第1項規定，應由捷盛公司與吳志尉連
    帶負損害賠償責任。為此，爰依侵權行為之法律關係提起本
    訴。並聲明：(一)被告應連帶給付原告柯良受2,255,955元，
    應連帶給付原告柯郭麗秋2,456, 889元，及均各自起訴狀繕
    本送達翌日起均至清償日止，按週年利率5％計算之利息。
    (二)原告願供擔保請求宣告假執行。
二、被告吳志尉則以：被告固於98年11月3日下午10時27分時許
    ，駕駛車牌號碼112-GS號大貨車（下稱系爭貨車），行經高
    雄市○○○路53之10號前陸橋邊道路時撞及騎乘725-ETT 號
    機車（下稱系爭機車）之柯瑞揚，惟此係柯瑞揚超車不當，
    不慎碰撞陸橋橋墩後，再撞及被告吳志尉駕駛之大貨車，被
    告吳志尉當時反應不及，無法避免系爭事故之發生，並無過
    失。退言之，如認被告2人應負連帶賠償責任，被告不爭執
    原告柯良受有支出殯葬費152,000元之損失，惟原告2人請求
    精神慰撫金之數額過高等語資為抗辯。並聲明：(一)請求駁回
    原告之訴。(二)如受不利之判決，願供擔保，聲請免為假執行
    。
三、被告捷盛公司則以：被告吳志尉就系爭事故之發生並無過失
    ，且被告吳志尉僅係被告捷盛公司之加盟商，並非被告捷盛
    公司之員工。退言之，如認被告2人應負連帶賠償責任，被
    告捷盛公司不爭執原告柯良受有支出殯葬費152,000元之損
    失，惟原告2人請求精神慰撫金之數額過高等語資為抗辯。
    並聲明：(一)請求駁回原告之訴。(二)如受不利之判決，願供擔
    保，聲請免為假執行。
四、兩造不爭執之事項：
(一)、被告吳志尉因系爭事故涉犯業務過失致死罪責，經台灣高雄
    地方法院檢察署（下稱高雄地檢署）以98年度偵字第33457
    號為不起訴處分確定。
(二)、原告柯良受受支出殯葬費152,000 元之損失。
(三)、原告2 人已各領強制汽車責任保險金75萬元。
五、本件之爭點：
(一)、被告吳志尉就系爭交通事故之發生，有無過失責任？
(二)、被告捷盛公司是否應負僱傭人之連帶賠償責任？
(三)、如原告之主張有理由，原告得請求之金額為何？
六、得心證之理由：
(一)、被告吳志尉就系爭事故之發生有無過失？是否成立侵權行為
    ？
１、被告吳志尉涉犯業務過失致死案件（下稱另案）就系爭機車
    後車燈旁右側板上及後座扶手上刮擦痕，採取跡證送鑑驗，
    結果系爭機車後車燈旁右側板上刮擦痕之疑似外來白色物質
    ，與系爭貨車左側防捲鐵架上橫桿之油漆碎片之外側白色層
    相似，有內政部警政署刑事警察局99年2月1日刑鑑字第0980
    162189號鑑定書影本1份在卷可稽（見高雄地檢署98年度偵
    字第33457號卷，下稱偵查卷，第39至41頁），是系爭機車
    後車燈旁右側板於本件事故曾與系爭貨車左側防捲鐵架上橫
    桿發生碰撞，而上開碰撞事實，且為被告所不爭執，堪認為
    真實。
２、證人孫建勳於另案警詢時證稱：我車沿鼓山一路南向北行駛
    ，在系爭貨車的右後方，有看到一部機車從我左後方要超車
    ，至肇事地點時之前，我就聽到撞擊的聲音，很多碰擊、碰
    撞聲音，當時大貨車還有稍微在行駛，然後就看到大貨車停
    在事故地點，機車倒在大貨車左前方等語（見本院99年度司
    雄調字第252號卷，下稱本院司調卷，第39頁），核與其於
    另案偵查中證稱：98年11月3日晚上我騎機車鼓山一路南向
    北行駛，柯瑞揚騎車在我左後方，我騎在系爭貨車後方，柯
    瑞揚先從我左後方超越後，繼續從左側欲超越系爭貨車，遂
    往系爭貨車左側車身及陸橋下橋墩的中間方向騎去，嗣柯瑞
    揚之機車消失，其就聽見碰撞的聲音等語相符（見偵查卷第
    16頁），又證人孫健勳係柯瑞揚之同校同學，且檢察官之所
    以會傳訊其到庭作證，亦係原告主動提及（見98年度相字第
    2126號卷第67頁），衡情證人孫健勳並無迴護被告吳志尉而
    為不實陳述之動機，且其所為證詞，復與卷內所存其他事證
    無相違背之處，從而，證人孫健勳上開證詞，應堪採信。
３、按後行車超越前車時，應於前車左側保持半公尺以上之間隔
    超過，為道路交通安全規則第101條第1項第5款所明定。本
    件車禍係發生於柯瑞揚騎乘系爭機車欲超越被告吳志尉駕駛
    之系爭貨車之際，為證人孫建勳證述明確，復為原告柯良受
    所不爭執（見本院卷第53頁）。依前開規定，柯瑞揚超車時
    ，自須與前車即被告吳志尉駕駛之系爭貨車保持半公尺以上
    之安全間隔，始得超越。而此一注意義務係歸屬於在後行車
    之訴外人柯瑞揚，而非被告吳志尉所駕駛之前車，再參諸被
    告吳志尉於事故發生時係在其車道正常向前直行，並無欲轉
    彎、迴轉、倒車等情，亦有現場照片在卷足稽（本院司調卷
    第43、44頁），依據吾人駕駛車輛在道路上行駛之合理注意
    義務（無論係職業駕駛與否），本難期被告吳志尉於前開情
    形下，尚應注意其後方來車行向、避免與後方未盡注意義務
    之車輛發生擦撞，是難認被告吳志尉於系爭事故有何違規或
    過失之情狀。原告指稱：被告吳志尉沒有靠右行駛，以致撞
    擊柯瑞揚云云，即不可採。
４、綜上，系爭事故之發生，係柯瑞揚駕駛系爭機車欲超越被告
    吳志尉駕駛之系爭貨車過程中，未與被告吳志尉駕駛之系爭
    貨車保持半公尺以上之安全間隔所致，被告吳志尉當時係於
    其車道正常向前直行，揆諸前揭說明，應認被告吳志尉對於
    系爭事故之發生並無過失，即不成立侵權行為。再本件經高
    雄地檢署送高雄市政府交通局行車事故鑑定委員會及覆議鑑
    定委員會鑑定結果，均認如證人孫建勳證詞屬實，柯瑞揚超
    車未保持安全間隔，為肇事原因等情，有高雄市政府交通局
    車輛行車事故鑑定委員會99年4月6日高市車鑑字第09900013
    46號函1份、高雄市政府99年6月9日高市府交三字第0990033
    123號函1份在卷足憑（見偵查卷第38、45頁）。而被告吳志
    尉涉犯過失致死罪責一情，經高雄地檢署偵查後，亦已經該
    署以98年度偵字第33457號為不起訴處分，並分別經再議及
    聲請交付審判駁回確定，與本院上開見解相同，均認被告吳
    志尉關於系爭事故之發生並無過失。
(二)、被告吳志尉對於系爭事故之發生並無過失已如前述，故被告
    吳志尉不成立侵權行為，自無損害賠償責任之可言，原告請
    求被告2人連帶負損害賠償責任，為無理由，本院自無庸再
    就原告主張之殯葬費、扶養費及精神慰撫金等金額是否適當
    為審酌，併此敘明。
七、綜上所述，被告吳志尉於系爭事故之發生並無過失，不成立
    侵權行為，從而，原告依侵權行為之法律關係請求被告2人
    應連帶給付原告柯良受2,255,955元，應連帶給付原告柯郭
    麗秋2,456, 889元，及均各自起訴狀繕本送達翌日起均至清
    償日止，按週年利率5 ％計算之利息，為無理由，應予駁回
    。又原告假執行之聲請亦因其訴被駁回而失所依附，併駁回
    之。
八、本件事證已臻明確，兩造其餘攻擊與防禦方法均與判決結果
    不生影響，不再一一論述，附此敘明。
九、據上論結，本件原告之訴為無理由，依民事訴訟法第78條，
    第85條第1項前段，判決如主文。
中    華    民    國   100    年    10    月    31    日
                  民事鳳山分庭      法  官  吳芝瑛
以上正本係照原本作成。
如不服本判決，應於送達後20日內，向本院提出上訴狀並表明上
訴理由，如於本判決宣示後送達前提起上訴者，應於判決送達後
10日內補提上訴理由書（須附繕本）。
中    華    民    國   100    年    11    月    1     日
                                    書記官  劉國偉